臺灣橋頭地方法院民事裁定
110年度消債更字第131號
聲　請　人　
即債務人　　程蘭婷　000000000000000000000000000000000000
0000000000000000000000000000000000000000000000000000000
00000000000000000000000000000000000000000000000000
代  理  人　王志雄  法扶律師
上列當事人因消費者債務清理事件聲請更生，本院裁定如下：
    主  文
聲請人程蘭婷自民國一百一十一年四月十三日下午四時起開始更
生程序。
命司法事務官進行本件更生程序。
    理  由
一、聲請意旨略以：聲請人即債務人程蘭婷前向金融機構辦理消
    費借貸、信用卡契約等，致積欠無擔保債務計新臺幣（下同
    ）768,578元，因無法清償債務，於民國105年8月間曾依消
    費者債務清理條例，而向最大債權銀行渣打國際商業銀行股
    份有限公司（下稱渣打銀行）申請前置協商，而與各債權銀
    行達成分期還款協議，同意自105年9月起分180期，於每月1
    0日繳款8,113元，以各債權銀行債權金額比例清償各項債務
    至全部清償為止，惟協商成立至110年3月，因聲請人收入無
    法負擔個人必要生活支出及扶養費而毀諾，聲請人無法按上
    開協商方案清償，實乃不可歸責於聲請人之事由所致，因聲
    請人有不能清償債務或有不能清償之虞，復未經法院裁定開
    始清算程序或宣告破產，爰依法聲請准予裁定更生等語。
二、按「債務人不能清償債務或有不能清償之虞者，得依本條例
    所定更生或清算程序，清理其債務。」、「債務人對於金融
    機構負債務者，在聲請更生或清算前，應向最大債權金融機
    構請求協商債務清償方案，或向其住、居所地之法院或鄉、
    鎮、市、區調解委員會聲請債務清理之調解；且協商或調解
    成立者，債務人不得聲請更生或清算。但因不可歸責於己之
    事由，致履行有困難者，不在此限。」消費者債務清理條例
    第 3條、第151 條第7 項分別定有明文。所謂「不可歸責於
    己之事由」，原則上係指客觀上聲請人有收支狀況之變動，
    諸如物價上漲、家屬患病等導致支出增加，或因意外、病痛
    無法工作、僱用之公司倒閉或裁員、減薪等以致收入減少等
    情；又縱使財產及收支狀況無甚變動，但因協商時居於劣勢
    ，未能實質協議，僅為爭取利息減少及分期清償之些許優惠
    ，勉予允諾，惟其財產及收入客觀上存有難以如期履行之情
    形，亦應認該當。債務人雖因不可歸責之原因致不能履行協
    商條件，仍應符合「不能清償或有不能清償之虞」法定要件
    ，亦即應綜合債務人之財產、信用、收支與其所負全部債務
    等狀況，評估其是否仍有償債能力，或即使仍得勉力清償，
    但是否因年紀已長、身罹疾患、工作條件不佳或其他相類似
    之因素，可預期足以影響日後基本生活之維持，而有不能清
    償之虞等情，為其判斷之準據。
三、經查：
  ㈠聲請人前向各金融機構辦理消費借貸、信用卡契約等，致現
    至少積欠無擔保債務768,578元，前即因無法清償債務，依
    消費者債務清理條例向最大債權金融機構渣打銀行申請前置
    協商，而與各債權銀行達成最終分期還款協議，同意自105
    年9月起分180期，於每月10日繳款8,113元，依各債權銀行
    債權金額比例清償各項債務至全部清償為止，惟於110年3月
    間毀諾等情，有110年7月26日更生聲請狀所附債權人清冊、
    財團法人金融聯合徵信中心前置協商專用債權人清冊、信用
    報告、前置協商機制協議書、110年8月26日渣打銀行陳報狀
    、各債權人債權陳報狀等件在卷可稽，堪認上情屬實。經核
    聲請人於109年9月至110年7月間之每月平均薪資、獎金為26
    ,660元（詳如後述），有110年8月24日陳報狀所附薪資明細
    單可稽，另聲請人毀諾時之個人必要生活費及扶養費，依消
    債條例第64條之2第1、2項規定計算，衛福部社會司所公告
    高雄市110年度最低生活費標準13,341元之1.2倍為16,009元
    ，另需單獨負擔1名未成年子女之扶養費（詳如後述），以
    上開標準計算為16,009元，惟聲請人主張扶養費為8,000元
    ，是以聲請人每月平均薪資、獎金26,660元，扣除個人必要
    生活費16,009元及扶養費8,000元後僅餘2,651元，無法負擔
    每月8,113元之還款金額，難以期待聲請人依約履行，應屬
    不可歸責於聲請人之事由致不能履約，並無違常，是聲請人
    主張其於與債權銀行達成前開協商結論後，已因不可歸責於
    己之事由致履行顯有重大困難，尚屬可信。
  ㈡聲請人現任職於捷康綜合有限公司，依109年9月至110年7月
    薪資明細單所示，此期間薪資總額為284,901元，另領有年
    終獎金9,120元，核每月平均薪資、獎金約26,660元，而其
    名下有郵政人壽保險解約金19,013元、富邦人壽保險解約金
    282元，108、109年度申報所得分別為413,926元、309,577
    元，核109年度每月平均所得25,798元，現勞工保險投保薪
    資33,300元等情，有財產及收入狀況說明書、勞工保險被保
    險人投保資料表、綜合所得稅各類所得資料清單暨國稅局財
    產歸屬資料清單、110年8月24日陳報狀所附薪資明細單、中
    華郵政股份有限公司110年10月8日壽字第1100278943號函、
    110年10月20日富邦人壽保險股份有限公司陳報狀附卷可稽
    。則查無聲請人有其他收入來源，佐以聲請人提出薪資明細
    單為證，則以聲請人主張之收入來源，應全非虛罔，是以薪
    資明細單所示每月平均薪資、獎金共26,660元作為核算其現
    在償債能力之基礎，應能反映真實收入狀況。另聲請人將其
    母親林○○列為債務人，並主張其母親出賣與聲請人共有房地
    ，經清償抵押債權後未給付剩餘款，並經聲請人提起民事訴
    訟，由本院110年度橋簡字第1155號受理，惟依聲請人提出
    之償金履約專戶明細暨點交證明書所示，以房屋總賣價1,01
    0萬扣除履約保證服務費、增值稅、房屋稅、代書費、委託
    銷售服務費後，尚餘9,567,376元，再以101年7月登記後之
    共有比例即聲請人3分之1、聲請人母親3分之2計算，聲請人
    應可分得3,189,125元，再以此金額扣除聲請人之房屋貸款2
    ,802,848元及第二順位抵押權55萬元後，應無餘額，而上開
    案件已於111年4月1日調解成立，約定由聲請人母親給付聲
    請人25萬元並當庭交付完畢，且將用於本件更生程序還款，
    有本院110年度橋簡字第1155號調解筆錄附卷可稽。綜合上
    開所述，聲請人與其母親達成調解，應屬增加可供清償財產
    之有利行為無訛，併此說明。
  ㈢至支出部分，聲請人主張需單獨扶養1名未成年子女，每月支
    出扶養費8,000元。按直系血親相互間，互負扶養之義務，
    民法第1114條第1款定有明文。查聲請人單獨扶養1名未成年
    子女為103年生，其於108、109年度未有申報所得，名下無
    財產等情，有戶籍謄本、綜合所得稅各類所得資料清單暨國
    稅局財產歸屬資料清單等附卷可證。扶養費用部分，依消債
    條例第64條之2第1、2項，並參照民法第1118、1119條規定
    ，其負扶養義務之程度，亦應考量其目前身負債務之窘境，
    所負擔之扶養義務能力，自非比一般，在無其他更為詳實之
    資料可供佐證之情形下，故本院認定以111年度高雄市最低
    生活費標準之1.2倍17,303元為標準，聲請人就此主張支出
    子女扶養費8,000元，應認可採。至聲請人個人日常生活必
    要費用部分，審酌聲請人負債之現況，基於社會經濟活動之
    互賴及誠信，該日常生活所需費用，自應節制開支，不得有
    超越一般人最低生活標準之享受，否則反失衡平，本院依消
    債條例第64條之2第1項，參酌衛福部社會司所公告歷年最低
    生活費標準，111年度高雄市最低生活費標準14,419元之1.2
    倍為17,303元，則聲請人每月最低生活費除有特殊情形並有
    證據證明者外，自宜以此為度，始得認係必要支出。然聲請
    人主張每月個人必要生活費為23,793元，已高於上開標準17
    ,303元，且所列通訊費、非必要之商業保險費各高達1,500
    元、6,785元，未釋明有較高支出之必要性，故本院認應以
    上開標準17,303元列計為聲請人全部必要生活費，較為可採
    。
  ㈣綜上所述，以聲請人現每月之收入26,660元為其償債能力基
    準，扣除其每月個人必要生活費17,303元、扶養費8,000元
    後僅餘1,357元，而聲請人目前負債總額為768,578元，扣除
    保險解約金19,295元、對母親之債權250,000元後，債務餘
    額為499,283元，以上開餘額按月攤還結果，約30年期間始
    能清償完畢，堪認聲請人確有不能清償債務或有不能清償之
    虞之情事。從而，聲請人主張已不能清償債務，聲請本院准
    予更生，依所舉事證及本院調查結果，即無不合。
四、末按「法院開始更生程序之裁定，應載明其年、月、日、時
    ，並即時發生效力。」、「法院裁定開始更生或清算程序後
    ，得命司法事務官進行更生或清算程序，必要時得選任律師
    、會計師或其他適當之自然人或法人一人為監督人或管理人
    。」消費者債務清理條例第45條第1 項、第16條第1 項分別
    定有明文。本件聲請人其目前收入及財產狀況，不能履行債
    務，依聲請人其目前收入及財產狀況，未償之債務亦屬不能
    清償，有如上述。此外，復查無聲請人有消費者債務清理條
    例第46條各款所定駁回更生聲請等事由，從而，聲請人聲請
    更生，洵屬有據，應予准許，爰命司法事務官進行本件更生
    程序。
五、依消費者債務清理條例第11條第1 項、第45條第1 項、第16
    條第1 項，裁定如主文。
中　　華　　民　　國　　111 　年　　4 　　月　　13　　日
              　　        民事庭　法　官　薛博仁
以上正本係照原本作成。
本裁定已於111年4月13日下午4時公告。
本裁定不得抗告。
中　　華　　民　　國　　111 　年　　4 　　月　　13　　日
  　                              書記官　郭南宏